臺灣高等法院刑事判決　　　　　　　　　　　　　　九十一年度上易字第九一二號
　　上　訴　人
　　即　被　告　乙○○
右上訴人，因竊盜案件，不服臺灣新竹地方法院，九十年度易字第七六三號，中華民
國九十一年二月二十七日第一審判決（起訴案號：臺灣新竹地方法院檢察署九十年偵
字第四０一七號）提起上訴，本院判決如左：
    主    文
原判決撤銷。
乙○○共同帶兇器毀壞安全設備竊盜，累犯，處有期徒刑壹年。
    事    實
一、乙○○前於民國八十年十二月間因違反麻醉藥品管理條例案件，經原審法院以八
    十年度訴字第六五五號判決判處有期徒刑七年，嗣經本院以八十一年度上訴字第
    六九九號判決及最高法院以八十一年度臺上字第三五００號判決駁回上訴確定，
    復於八十一年間因妨害自由等案件，經原審法院以八十一年度訴字第八三號判決
    判處有期徒刑一年六月，經定執行刑為有期徒刑八年五月，於八十六年四月二日
    假釋中付保護管束，並於八十九年元月九日假釋期滿執行完畢，猶未悔改，因曾
    前往新竹縣新埔鎮照門里十二鄰七十六號甲○○舊宅附近採集藥草，乃知該屋平
    日並無人居住，竟於九十年七月三日凌晨零時四十五分許（起訴書誤載為凌晨一
    時十分許），與綽號「阿龍」之成年男子共同意圖為自己不法所有之犯意聯絡，
    駕駛其向友人借得車牌號碼Ｚ七－二三四０號自小貨車，前往上開甲○○舊宅旁
    ，先就地撿起石塊敲擊打掉甲○○舊宅大門鐵門之掛鎖之鎖頭打開鐵門，再沿路
    前進，復取出其所攜帶客觀上具有危險性之螺絲起子一支撬開房屋大門鎖頭，破
    壞該屋大門掛鎖後入內竊取甲○○所有置放在屋內之噴農藥加壓馬達一具、電焊
    機一臺、大板凳一張、圓板凳十二張、豬槽一個、磨石板一個、門扇一組等物，
    得手後旋將上開物品搬移至門外，並將噴農藥加壓馬達、板凳及門扇陸續搬至自
    用小貨車上，適為附近居民發覺報警於當日凌晨一時十分許趕抵現場當場逮捕乙
    ○○，並扣得螺絲起子一支，而綽號「阿龍」之成年男子則乘隙逃逸致未能拘捕
    到案。
二、案經新竹縣警察局新埔分局報請臺灣新竹地方法院檢察署檢察官偵查起訴。
    理    由
一、訊據上訴人即被告乙○○先則坦承行竊犯行，而以未帶兇器亦無共犯為辯，嗣
    則否認行竊，辯稱伊確與綽號「阿龍」之彭文龍到甲○○舊宅，但是受彭文龍之
    邀偕同前往，彭某說那是他家，伊在車內等他，不知有竊盜之事云云。經查被告
    於警訊時既就本件竊盜過程陳稱：（問：竊取方式請你詳述之？）由一名綽號「
    阿榮」（應是「阿龍」之音誤）之男子駕駛一部自小貨車號Ｚ七－二三四０號，
    夥同我於九十年七月三日凌晨零時四十五分許抵達警方查獲地點，至現場時我們
    就以一支螺絲起子及現場撿起一顆石頭以強力破壞方式將大門鎖破壞侵入行竊；
    （問：警方查獲情形請詳述之？）警方於九十年七月三日一時十分抵達現場，採
    取埋伏行動，警方見時機成熟時便示警，此時綽號「阿榮」之男子畏罪逃逸，我
    就當場為警方查獲；（問：警方起獲之贓物由誰行竊？）由我本人及綽號「阿榮
    」之男子共同行竊等語，則被告嗣後改稱並未與綽號「阿榮」之男子共同行竊云
    云，即與其前所述不符，尚非無疑。而證人即查獲被告行竊之警員羅崇義亦到庭
    證述：「（問：本案如何查獲？）有居民報案，我們趕過去，發現有小偷在行竊
    ，當時很暗且面積很廣，那是獨立戶，我們請求警力支援，逮捕的過程中，有看
    到一個人跑掉。」、「（問：被告行竊之物品是否需要二人協力搬運？）答：是
    的，有些很大，如門板、電焊機，須要二個人搬運。」等語，已就被告確與他人
    共同行竊乙節證述明確，則被告當日行竊之電焊機、豬槽、磨石板、門扇等皆屬
    大型重物，衡諸常情，顯難獨自由屋內搬運至門外，再進而搬運至貨車上置放，
    足見被告於警訊中所為之陳述，應係案發時較少權衡利害得失之供述，且與事實
    相符，較之事後翻異之詞為可採信，自應以其於警訊時陳述為可採信。
二、次查被告於本院雖不諱言與綽號「阿龍」者前往盜所，卻又以在車內等候，不知
    竊盜之事為辯。惟二人深夜前往無人居住之舊宅，又以毀門鎖方式侵入，又不確
    知綽號「阿龍」者所為何事？焉有不起疑之理，況其被查獲時已有噴農藥用之加
    壓馬達搬至車上，而該加壓馬達甚重，非二人之力，無以為之，亦據證人甲○○
    於本院證述無異，被告所辯僅在車內等候，即與事實不符，亦非可採。
三、再者，被告迭於警訊、偵訊時俱供稱：其有以螺絲起子破壞甲○○舊宅大門門鎖
    侵入行竊（詳偵查卷第五頁反面、第二十頁）等語，參之被害人甲○○亦到庭陳
    述：被告係破壞大門的鎖入內行竊，鎖是另外加裝的，跟機車的鎖是一樣的，把
    鎖頭撬開等語（原審卷第二十三頁），於本院亦到庭結證「（舊宅的門是什麼門
    ？）木門，門鎖是掛鎖，小偷將鎖頭撬掉．．．．，木門再往前的路邊還有鐵門
    ，鐵門上也是用比較大的掛鎖，小偷也是將鎖（頭）撬掉打開鐵門開車進來」等
    情綦詳（本院九十一年五月十七日訊問筆錄），復有螺絲起子一支扣案足資佐證
    ，則被告於審理時陳稱其僅用石頭將門鎖敲壞，並未用螺絲起子撬開門鎖云云，
    顯與其前所述不一，且衡諸常理，石頭未經打磨既難有尖端伸入鎖頭內側藉以撬
    開門鎖，是被告應係石頭、起子交互合併使用方才去鎖，被告此部分所辯，應屬
    事後卸責之詞，要難採信。
四、按刑法第三百二十一條第一項第三款之攜帶兇器竊盜罪，係以行為人攜帶兇器竊
    盜為其加重條件，此所謂兇器，其種類並無限制，凡客觀上足對人之生命、身體
    、安全構成威脅，具有危險性之兇器均屬之，且祇須行竊時攜帶此種具有危險性
    之兇器為已足，並不以攜帶之初有行兇之意圖為必要（最高法院七十九年度臺上
    字第五二五三號判例意旨參照）。次按鎖乃門之附屬物，僅扭毀鎖鑰，與趿越門
    扇之情形有別（最高法院二十一年上字第二五八六號判例參照）。查被告持足以
    殺傷人之生命身體，客觀上具有危險性之兇器螺絲起子一支，破壞與門分離之掛
    鎖，進入甲○○舊宅行竊，係犯刑法第三百二十一條第一項第二、三款之攜帶兇
    器毀壞安全設備竊盜罪，公訴人認被告此部分行為，係構成同法第三百二十一條
    第一項第二款之毀壞門扇竊盜罪，容有誤會。公訴人起訴事實雖未敘及被告前開
    攜帶螺絲起子行竊之犯罪事實，然該部分事實與起訴事實既有事實上一罪關係，
    基於審判不可分原則，本院自應併予審究。被告與綽號「阿龍」之成年男子間有
    犯意之聯絡，行為之分擔，為共同正犯。又被告曾於八十年十二月間因違反麻醉
    藥品管理條例案件，經原審法院以八十年度訴字第六五五號判決判處有期徒刑七
    年，嗣經本院以八十一年度上訴字第六九九號判決及最高法院以八十一年度臺上
    字第三五００號判決駁回上訴確定，復於八十一年間因妨害自由等案件，經原審
    法院以八十一年度訴字第八三號判決判處有期徒刑一年六月，經定執行刑為有期
    徒刑八年五月，於八十六年四月二日假釋中付保護管束，並於八十九年元月九日
    假釋期滿執行完畢，有卷附本院被告全國前案紀錄表、臺灣新竹地方法院檢察署
    刑案資料查註紀錄表各一紙可按，其受有期徒刑之執行完畢，五年以內再犯有期
    徒刑以上之罪，為累犯，依法加重其刑。
五、原審據以論罪科刑固非無見，惟掛鎖與門係分離之物，毀壞掛鎖鎖頭，並不必然
    毀壞門扇，是毀壞掛鎖係毀壞安全設備，原判決認係毀壞門扇，尚有未合。又共
    犯「阿榮」應係綽號「阿龍」之彭文龍，業經被告於本院陳明在卷，原判決認係
    「阿榮」，應係辨音之誤，併予指明。被告上訴意旨砌詞否認竊盜，雖無可取，
    但原判決既有前揭可議之處，仍應由本院將原判決撤銷改判。爰審酌被告年輕力
    壯，不思努力工作以獲得報酬，竟起意不勞而獲竊取他人財物，損及被害人之財
    產安全，且竊得財物價值匪微，及其犯罪之動機、目的、手段、品性、生活狀況
    、智識程度及犯罪後並未據實陳述犯案經過等一切情狀，量處如主文第二項所示
    之刑。扣案之螺絲起子一支，雖係被告供犯罪所用之物，惟為被告否認係其所有
    之物，且查無證據證明該支螺絲起子確係被告所有，爰不予宣告沒收。
據上論斷，應依刑事訴訟法第三百六十九條第一項前段、第三百六十四條、第二百九
十九條第一項前段，刑法第二十八條、第三百二十一條第一項第二、三款、第四十七
條，判決如主文。
本案經檢察官呂光華到庭執行職務。
中    華    民    國    九十一    年      六        月        十二      日
                            臺灣高等法院刑事第十九庭
                                審判長法  官  許  國  宏
                                      法  官  林  勤  純
                                      法  官  洪  光  燦
右正本證明與原本無異。
不得上訴。
                                      書記官  陳  玉  嬋
中    華    民    國    九十一    年      六        月        十七      日
附錄本案論罪科刑法條：
刑法第三百二十一條
犯竊盜罪而有左列情形之一者，處六月以上五年以下有期徒刑：
一、於夜間侵入住宅或有人居住之建築物、船艦或隱匿其內而犯之者。
二、毀越門扇、牆垣或其他安全設備而犯之者。
三、攜帶兇器而犯之者。
四、結夥三人以上而犯之者。
五、乘火災、水災或其他災害之際而犯之者。
六、在車站或埠頭而犯之者。
前項之未遂犯罰之。
